臺灣高等法院臺中分院刑事判決　　　　　　　　　九十三年度上訴字第一九四二號
　　上　訴　人
　　即　被　告　甲○○
右上訴人因違反毒品危害防制條例案件，不服臺灣彰化地方法院九十三年度訴字第一
三一六號中華民國九十三年十月二十六日第一審判決（起訴案號：臺灣彰化地方法院
檢察署九十三年度毒偵字第三一九五號），提起上訴，本院判決如左：
      主  文
原判決關於甲○○施用第壹級毒品部分及定執行刑部分均撤銷。
甲○○連續施用第壹級毒品，處有期徒刑壹年肆月，扣案之海洛因陸包（合計淨重壹
肆點參貳公克，空包裝重陸點肆陸公克）及摻有海洛因之香煙參支，均沒收銷燬之，
扣案之電動研磨機壹臺及分裝袋壹包，均沒收。
其餘上訴駁回。
撤銷改判所處之刑與上訴駁回施用第貳級毒品部分，所處有期徒刑拾月，扣案之安非
他命柒包（合計毛重伍零點玖伍公克，含包裝袋柒個）沒收銷燬之，扣案之電動研磨
機壹臺及分裝袋壹包，均沒收之；主刑部分，應執行有期徒刑貳年。
    事  實
一、甲○○前曾有犯傷害罪、妨害自由罪、違反麻醉藥品管理條例、肅清煙毒條例、
    槍砲彈藥刀械管制條例、偽造文書罪等多次犯罪紀錄，素行不良，其前因違反槍
    砲彈藥刀械管制條例等案件，經臺灣臺北地方法院判處應執行有期徒刑七年九月
    ，並於民國八十二年六月十五日入監執行，至八十四年七月十一日即因縮短刑期
    假釋而出監（此時尚有殘刑五年二十一日），惟其於上開假釋期間內復因違反肅
    清煙毒條例等案件，除經撤銷假釋外，另經法院判處應執行有期徒刑三年二月，
    並於八十七年五月二十七日再度入監執行，惟與上開殘刑接續執行至九十二年六
    月十八日時，復因縮短刑期假釋而再度出監（假釋期間至九十五年九月九日），
    現尚於假釋期間中。其前另因施用毒品案件，經原審法院裁定觀察、勒戒後，認
    為有繼續施用毒品之傾向，另經原審法院裁定送強制戒治，後因戒治良效良好，
    經評定認為無繼續施用毒品之傾向，復經原審法院裁定停止戒治，並宣告所餘戒
    治期間交付保護管束，嗣於八十八年十一月六日因保護管束期滿未經撤銷而以執
    行完畢論，並由臺灣彰化地方法院檢察署檢察官於八十八年十一月十五日，以八
    十八年度戒毒偵字第一三九號為不起訴處分確定。惟其仍不知悔改，復基於施用
    第一級毒品海洛因之概括犯意，自九十三年八月二十六日起，至同年九月二日止
    ，在其位於彰化縣員林鎮○○街八十八巷二十三號十樓之一之前居所處等地，以
    將海洛因摻入香煙後點燃吸食之方式，連續施用第一級毒品海洛因多次，平均每
    天施用二次；其又另基於施用第二級毒品安非他命之概括犯意，自九十三年八月
    十七日起，至同年九月一日止，在其上開之前居所處，以使用由飲料罐所製成之
    吸食器之方式（該吸食器已據甲○○丟棄而滅失），連續施用第二級毒品安非他
    命多次，平均三天施用一次，嗣於九十三年九月三日二十二時五十分許，在彰化
    縣員林鎮○○街八十八巷二十三號十樓之一其前居所處為警查獲，並當場扣得第
    一級毒品海洛因六包（合計淨重壹肆點參貳公克，空包裝重陸點肆陸公克）、第
    二級毒品安非他命七包（合計毛重五○‧九五公克，含包裝袋七個）、摻有海洛
    因之香煙三支、電動研磨機一臺及分裝袋一包，始知上情。
二、案經彰化縣警察局員林分局報告臺灣彰化地方法院檢察署檢察官偵查起訴。
    理  由
一、訊據被告甲○○對其前揭連續施用毒品之犯罪事實均坦白承認，且其為警查獲時
    ，經警採集其尿液送驗，結果確呈嗎啡及甲基安非他命陽性反應，此有彰化縣衛
    生局煙毒尿液檢驗成績書一紙附卷可參，並有送法務部調查局鑑驗確含第一級毒
    品海洛因之扣案之海洛因陸包（合計淨重壹肆點參貳公克，空包裝重陸點肆陸公
    克）、摻有海洛因之香煙三支以及第二級毒品安非他命七包（合計毛重五○‧九
    五公克，含包裝袋七個）、電動研磨機一臺及分裝袋一包等物扣案可資佐證；此
    外，復有法務部調查局鑑驗通知書、刑案資料查註紀錄表、全國施用毒品案件紀
    錄表及前開臺灣彰化地方法院檢察署八十八年度戒毒偵字第一三九號不起訴處分
    書各一份在卷可考，足認其自白與事實相符而得採信，是被告犯行堪予認定，應
    依法予以論科。
二、核被告甲○○所為，係犯毒品危害防制條例第十條第一項、第二項之施用第一級
    、第二級毒品罪。其施用毒品前、後持有毒品之行為，已為其施用毒品犯行所吸
    收，不另論處。又其先後多次施用第一級毒品海洛因及第二級毒品安非他命之行
    為，均時間緊接、所犯構成要件相同，顯皆係基於概括犯意為之，均應依連續犯
    之規定論以一罪，並各依法加重其刑。其所犯二罪間，犯意各別、行為互殊，應
    分別論罰。
三、關於施用第壹級毒品犯行部分：
    原審認被告罪證明確，予以論罪科刑，固非無見。惟查原審未就扣案確含有海洛
    因之香煙三支，以及陸包第壹級毒品之上開合計淨重壹肆點參貳公克，空包裝重
    陸點肆陸公克，予以明確認定，僅泛言第壹級毒品海洛因陸包毛重多少，尚有未
    洽。上訴人上訴意旨指摘原審法院判決量刑過重，雖無可取，惟原判決既有可議
    ，即無可維持，自應由本院加以撤銷改判。爰審酌被告甲○○犯罪之動機、目的
    、方法、手段、所生危害、所查扣毒品之數量，其前有多次之犯罪記錄，品行不
    佳，復因施用毒品，經送戒毒處分後仍未改其施用毒品之惡習，於假釋間期內即
    復行施用毒品，難予輕縱，及其犯後對其犯行坦白承認，態度尚稱良好等一切情
    狀，量處甲○○連續施用第壹級毒品，有期徒刑壹年肆月。至扣案之第一級毒品
    海洛因六包（合計淨重壹肆點參貳公克，空包裝重陸點肆陸公克），而摻有海洛
    因之香煙三支因其上所附著之毒品已難以析離，亦應全部視為毒品，而電動研磨
    機一臺及分裝袋一包，係為被告所有、且供其施用毒品所用之物，此業據被告供
    明在卷，均應分別依同條例第十八條第一項前段之規定宣告沒收並諭知銷燬及刑
    法第三十八條第一項第二款之規定併予宣告沒收。
四、關於施用第貳級毒品犯行部分：
    原審持同一見解，適用毒品危害防制條例第十條第二項、第十八條第一項前段，
    刑法第十一條前段、第五十六條、第三十八條第一項第二款，並審酌被告甲○○
    犯罪之動機、目的、方法、手段、所生危害、所查扣毒品之數量，其前有多次之
    犯罪記錄，品行不佳，復因施用毒品，經送戒毒處分後仍未改其施用毒品之惡習
    ，於假釋間期內即復行施用毒品，難予輕縱，及其犯後對其犯行坦白承認，態度
    尚稱良好等一切情狀，量處被告有期徒刑拾月，另以扣案之第二級毒品安非他命
    七包（合計毛重五○‧九五公克，含包裝袋七個）係毒品，而電動研磨機一臺及
    分裝袋一包，係為被告所有、且供其施用毒品所用之物，此業據被告供明在卷，
    應依刑法第三十八條第一項第二款之規定宣告沒收；至被告施用第二級毒品安非
    他命所用之吸食器，業為被告丟棄而滅失，此據被告供明在卷，故無從併予宣告
    沒收，附此敘明。本件被告甲○○吸用毒品不輟，原審法院認事用法，核無不合
    ，量刑亦稱妥適。甲○○上訴意旨，指摘原判決量刑過重不當，為無理由，應予
    駁回。
五、又上開撤銷改判所處之刑，與上訴駁回部分所處有期徒刑十月，主刑部分應執行
    有期徒刑二年。
據上論結，應依刑事訴訟法第三百六十八條，第三百六十九條第一項前段、第三百六
十四條、第二百九十九條第一項前段，毒品危害防制條例第十條第一項、第十八條第
一項前段，刑法第十一條前段、第五十六條、第五十一條第五款、第三十八條第一項
第二款，判決如主文。
本案經檢察官乙○○到庭執行職務。
中      華      民      國      九十四   年      一       月    十一    日
                                  臺灣高等法院臺中分院刑事第十一庭
                                        審判長法  官  李  璋  鵬
                                              法  官  胡  森  田
                                              法  官  蕭  錦  鍾
右正本證明與原本無異。
施用第壹級毒品得上訴。
施用第貳級毒品不得上訴。
如不服本判決應於收受送達後十日內向本院提出上訴書狀，其未敘述上訴之理由者並
得於提起上訴後十日內向本院補提理由書（均須按他造當事人之人數附繕本）。
                                              書記官  蘇  昭  文
中      華      民      國      九十四   年      一       月    十二    日
附錄論罪科刑法條：
毒品危害防制條例第十條
施用第一級毒品者，處六月以上五年以下有期徒刑。
施用第二級毒品者，處三年以下有期徒刑。
                                                                        Ｉ
